【裁判字號】    91,交簡上,51
【裁判日期】    920922
【裁判案由】    業務過失傷害
【裁判全文】
臺灣桃園地方法院刑事判決                        九十一年度交簡上字第五一號
    公  訴  人  臺灣桃園地方法院檢察署檢察官
    上  訴  人  乙○○
    即  被  告
右上訴人即被告因業務過失致死案件，不服本院中壢簡易庭九十年度壢交簡字第一四
三一號，中華民國九十一年一月十日第一審刑事簡易判決（聲請簡易判決處刑案號：
九十年度偵字第一七五九號），提起上訴，及臺灣桃園地方法院檢察署檢察官移
併案審理（九十一年度偵字第一一二五七號），本院管轄之第二審合議庭認有刑事訴
訟法第四百五十一條之一第四項但書之情形，改行通常訴訟程序，自為第一審判決，
判決如左：
    主      文
原判決撤銷。
乙○○從事業務之人，因業務上之過失致人於死，處有期徒刑捌月。
    事      實
一、乙○○為營業大貨車司機，係從事駕駛業務之人。其於民國九十年八月六日下午
    ，駕駛車號八Ｈ—一０一號大貨車，沿桃園縣大溪鎮○○路○段由南往北方向行
    駛。當日下午五時三十分許，乙○○駕駛上開大貨車，行經上處仁和路二段二三
    ０號前時，原應注意車前狀況，並隨時採取必要之安全措施，且依當時晴天，日
    間自然光，柏油路面，視距良好無障礙物等情境，亦無不能注意之情事。適在乙○○大貨車右前方，由丙○○所騎乘之車號ＡＴＡ—七五七號輕機車，為閃避其
    前方由甲○○佔用車道違規停放之車號ＡＬ－一九一號聯結車（其後聯結之５Ｐ
    ６８號拖車亦違反不得利用道路放置拖車之規定），亦疏未注意其與左後方大貨
    車之安全距離，即貿然向左變換車道，欲繞過聯結車。詎乙○○亦疏未注意上開
    車前狀況，逕自駕車前行，上開大貨車遂擦撞上開輕機車倒地，丙○○因此受有
    左脛腓骨粉碎性開放性骨折、右足踝內外骨折併皮膚缺損、左足大拇指骨折、左
    足跟肌腱斷裂等傷害，經送醫後仍因敗血性休克，下肢慢性骨髓炎導致呼吸停止
    衰竭，延至九十一年五月二十二日晚間八時三十分許死亡。
二、案經丙○○之子丁○○訴由桃園縣警察局大溪分局報請臺灣桃園地方法院檢察署
    檢察官偵查後，聲請以簡易判決處刑，及移送併案審理。
    理      由
一、訊據被告乙○○除辯稱：伊沒有看到機車，機車是撞到伊大貨車車後，非伊所能
    注意云云外，就其餘事實均坦承不諱。經查，被告於右揭時間、地點，駕駛八Ｈ
    —一０一號大貨車，擦撞由其右前方變換車道至其前方之ＡＴＡ—七五七號輕機
    車倒地，機車騎士丙○○因此受傷死亡等事實，業經被告在本院審理時一度自承
    屬實（見本院九十一年五月三十日訊問筆錄），核與證人甲○○到庭證述其在該
    處道路不當停放聯結車，致使丙○○為閃避聯結車，而變換車道行駛，因而肇事
    等語相符，此外並有道路交通事故調查報告表一份、肇事後現場及車輛照片六張
    附卷可稽。被告此後諉稱：機車撞及其車後，非其所能注意云云，與其先前自白
    不符，且大貨車與聯結車間所留之車縫甚小，有現場車輛照片可參（附於偵查卷
    第九頁），一望可知非機車所能穿越，則衡情，丙○○如見大貨車在旁行駛，且
    已超前其半個車身，其當無自尋死路，強行通過大貨車與聯結車間車縫之理，被
    告所辯與現有跡證及常情不符，尚難採取。按駕駛人駕駛汽車，應注意車前狀況
    ，並隨時採取必要之安全措施，道路交通安全規則第九十四條第三項定有明文，
    查依右調查報告表所載，肇事當時晴天，日間自然光，柏油路面，視距良好無障
    礙物，並無不能注意之情事，乃被告仍疏未注意其前方有機車變換車道，轉入其
    前方行駛之車前狀況，貿然前行，被告就本件事故，顯有違反上開規定之過失。
    至於甲○○違規停放聯結車，丙○○亦疏未注意其左後方有被告之大貨車駛前之
    路況，為閃避聯結車而貿然變換車道，就事故之發生，雖均同有過失，惟尚不能
    據以解免被告過失之責，併予敘明。即本件經送請臺灣省桃園縣區車輛行車事故
    鑑定委員會鑑定結果，亦同上認定，有該會九十一年十二月十三日九十一府車鑑
    桃字第九一一四二六號函暨所附鑑定意見書在卷可佐。另查，雖告訴人丁○○指
    稱：丙○○應無過失云云，證人甲○○亦稱：伊僅係違規停車云云，意指其就本
    件事故並無過失，且依臺灣省車輛行車事故覆議鑑定委員會鑑定意見書所載，並
    認丙○○、甲○○均無肇事因素等語。然甲○○在肇事地點違規停放聯結車，無
    形中減縮該處行車路寬，使來往車輛為閃避其聯結車，而需變換車道，無端增加
    與同向車輛會車之危險，丙○○亦係因此與被告之大貨車發生擦撞肇事，自難謂
    甲○○無過失。又自肇事後現場及車輛照片以觀，機車後方留有刮地痕，其起點
    與甲○○之聯結車車尾有一段距離，機車左前踏板受損，機車後方則無任何擦撞
    痕跡（見偵查卷第九頁至第十一頁照片），可見機車係在斜行繞越聯結車，變換
    至右側車道時，遭大貨車由後擦撞肇事，非已繞越聯結車可比；至於刮地痕直線
    向前延伸，與機車行向相同，及丙○○創傷部位均在左側二點，應係當時機車已
    夾在聯結車與大貨車間車縫前進，所必然產生之結果，且與上開認定並無衝突，
    尚難據以認定機車已經繞越聯結車，附此敘明。末查，被害人丙○○確因本件事
    故，受有左脛腓骨粉碎性開放性骨折、右足踝內外骨折併皮膚缺損、左足大拇指
    骨折、左足跟肌腱斷裂等傷害，經送醫後仍因敗血性休克，下肢慢性骨髓炎導致
    呼吸停止衰竭，延至九十一年五月二十二日晚間八時三十分許死亡，被告之過失
    與丙○○死亡之結果，並有因果關係等情，則有國軍桃園總醫院、長庚紀念醫院
    、行政院衛生署新竹醫院出具之診斷證明書共四份附卷，並經檢察官督同檢驗員
    相驗屬實，製有相驗筆錄、相驗屍體證明書、驗斷書、照片十二張在卷可考，復
    據行政院衛生署新竹醫院九十二年五月十二日新醫歷字第九二０三二一八號函稱
    略謂：「患者（丙○○）在本院治療期間，在本院接受多次手術治療，確實皆起
    因於車禍造成之傷害」等語，及長庚紀念醫院九十二年五月二十七日（九二）長
    庚院法字第０五八０號函稱：「評估蔡君九十一年五月二十二日病危原因為敗血
    症休克致呼吸停止及衰竭，應與車禍有間接關係」等語，足認被告前開過失與被
    害人丙○○死亡之結果間，具有相當之因果關係。綜上，本件事證明確，被告右
    揭犯行，足可認定，應依法論科。
二、查被告以駕駛大貨車為業，此經其陳明在卷，自係從事駕駛業務之人。核被告所
    為，係犯刑法第二百七十六條第二項之業務過失致死罪。原審據以論罪科刑，固
    非無見，惟未及斟酌丙○○、甲○○就本件事故亦均有過失，且丙○○已經死亡
    等事實，且適用刑法第二百八十四條第二項前段之過失傷害罪，論處被告罪刑，
    尚有未洽，上訴人以：伊未看到機車云云置辯，雖無可取，惟原判決既有前揭可
    議之處，自應由本院予以撤銷改判。爰審酌被告因過失駕車肇事致人於死，所為
    非是，對被害人及家屬所造成之傷害，永遠無法復原，惟其並無任何前科，有臺
    灣高等法院被告全國前案記錄表一紙附卷可稽，素行良好，且其於肇事後坦承犯
    行，態度尚佳，然迄今仍未能與被害人家屬和解，及本件被害人丙○○違規變換
    車道，第三人甲○○違規停放聯結車，其二人就事故之發生，亦均有過失等一切
    情狀，量處如主文所示之刑。
三、本件有刑事訴訟法第四百五十一條之一第四項但書所列情形，爰依同法第四百五
    十二條規定，適用通常程序審理判決。另第三人甲○○於肇事地點佔用車道違規
    停放聯結車，並違反道路交通安全規則第一百四十條第四款所為，不得利用道路
    放置拖車之規定，就本件事故亦涉有過失致死罪嫌，此部分未經公訴人起訴，自
    非本院所得審理，應由公訴人另行偵查，均併予敘明。
據上論斷，應依刑事訴訟法第四百五十二條、第四百五十五條之一第三項、第三百六
十九條第一項前段、第二百九十九條第一項前段，刑法第二百七十六條第二項，罰金
罰鍰提高標準條例第一條前段，判決如主文。
本案經檢察官廖先志到庭執行職務。
中      華      民      國    九十二    年      九    月      二十二    日
                                      臺灣桃園地方法院交通法庭
                                          審判長法  官  游紅桃
                                                法  官  曾雨明
                                                法  官  王美玲
右正本證明與原本無異。
如不服本判決，應於判決送達後十日內向本院提出上訴狀( 應附繕本 )，上訴於
臺灣高等法院。
                                                書記官   張嘉雯
中      華      民      國    九十二    年      十    月        二     日
附論罪科刑依據之法條：
刑法第二百七十六條第二項
 (過失致死罪)
從事業務之人，因業務上之過失犯前項之罪者，處五年以下有期徒刑或拘
役，得併科三千元以下罰金。


司法院資訊處製作；財團法人民間司法改革基金會備份。
